臺灣高等法院刑事判決
110年度上訴字第3133號
上  訴  人  
即  被  告  吳柏賢
選任辯護人  王明偉律師(法律扶助律師)

上列上訴人因違反兒童及少年性剝削防制條例案件，不服臺灣桃
園地方法院109年度訴字第1210號，中華民國110年5月26日第一
審判決（起訴案號：臺灣桃園地方檢察署109年度偵字第29692號
），提起上訴，本院判決如下：
    主  文
原判決關於甲○○有罪部分暨所定應執行刑均撤銷。
甲○○犯引誘使少年製造猥褻行為之電子訊號罪，處有期徒刑壹年
柒月；又犯引誘使少年製造猥褻行為之電子訊號罪，處有期徒刑
壹年陸月。應執行有期徒刑壹年玖月。
行動電話壹支（含SIM卡貳張）、A女所拍攝之猥褻電子訊號數位
照片壹張及數位影片貳部、B女所拍攝之猥褻電子訊號數位照片
貳張均沒收。
    事  實
一、甲○○於民國108年間，在網路上結識代號AE000-Z000000000
    之女子（93年7月生，真實姓名年籍詳卷，案發時為未滿18
    歲之少年，下稱A女），並進而以其所有之行動電話透過通
    訊軟體LINE及INSTAGRAM等社群軟體與A女聯繫。嗣A女於108
    年4、5 月間不詳日期向甲○○表示欲借錢花用，經甲○○應允
    後，斯時甲○○明知A女係12歲以上未滿18歲之少年，為防A女
    不依約歸還借貸款項，竟仍基於引誘使少年製造猥褻行為電
    子訊號之犯意，要求A女拍攝自身裸露上半身之數位照片及
    脫衣服之數位影片並傳送予其，A 女遂於其住處（真實地址
    詳卷）廁所內拍攝裸露上半身之數位照片1 張及脫衣服之數
    位影片2 部後傳送予甲○○。
二、甲○○另於109年6月24日下午2時54分前不詳時間以交友APP「
    Heymandi」結識代號AE000-Z000000000之女子（93年9 月生
    ，真實姓名年籍詳卷，案發時為未滿18歲之少年，下稱B 女
    ），於當日遂以其所有之行動電話透過通訊軟體LINE暱稱「
    麵包小超人」之帳號與暱稱「喔齁」之B女聯繫。甲○○明知B
     女係12歲以上未滿18歲之少年，竟基於引誘使少年製造猥
    褻行為電子訊號之犯意，於109年6月27日凌晨1時24分許起
    至同日下午1時17分許止，接續透過通訊軟體LINE暱稱「麵
    包小超人」向B 女要求拍攝自身裸露之數位照片並傳送予其
    ，B女遂分別於109年6 27日凌晨1時27分許、1時28分許傳送
    裸露上半身之數位照片2 張予甲○○，而甲○○其餘要其自拍裸
    照之請求則未經B女應允。之後因甲○○涉及另案（臺灣桃園
    地方法院109年度訴字第1133號案件），經被害人報警處理
    ，警方因於該案中扣得甲○○之行動電話1支（含SIM卡2張）
    ，察看後循線查得上情。
三、案經臺灣桃園地方檢察署檢察官自動檢舉及B 女告訴、桃園
    市政府警察局婦幼警察隊報請臺灣桃園地方檢察署檢察官偵
    查起訴。　　　　
    理  由
壹、程序部分：
一、本案僅上訴人即被告甲○○就原審判決其有罪部分提起上訴，
    檢察官並未就被告被判無罪部分提起上訴，故本院審理範圍
    為原審判決被告有罪部分，合先敘明。 趋　
二、證據能力：
    按被告以外之人於審判外之陳述，雖不符刑事訴訟法第159
    條之1至同條之4之規定，而經當事人於審判程序同意作為證
    據，法院審酌該言詞陳述或書面陳述作成時之情況，認為適
    當者，亦得為證據；當事人、代理人或辯護人於法院調查證
    據時，知有同法第159條第1項不得為證據之情形，而未於言
    詞辯論終結前聲明異議者，視為有前項之同意，刑事訴訟法
    第159條之5定有明文。經查，本判決以下所引用各項證據資
    料中屬於被告以外之人於審判外之陳述，檢察官、被告及辯
    護人於本院準備程序及審理時均同意有證據能力，且皆未於
    言詞辯論終結前聲明異議，本院審酌上開證據取得過程並無
    瑕疵，與本案待證事實間復具有相當關聯性，亦無證明力明
    顯過低之情，認為以之作為本案證據核屬適當，依前揭規定
    ，應有證據能力。又以下所引用其餘各項非供述證據，經查
    並無違反法定程序取得之情，依刑事訴訟法第158條之4規定
    反面解釋，亦應有證據能力。
貳、實體方面：
一、認定犯罪事實所憑證據及理由：
　　上揭犯罪事實，業據被告於警詢、偵查、原審及本院審理時
    坦承不諱（偵查卷第7至11、59至62頁，原審卷第88、150頁
    ，本院卷第83、136頁），核與A女、B女於警詢、偵查中之
    證述（他卷第3至7、39至41頁，偵查卷第17至19、21至24、
    25至29、41至43頁）相符，並有被告與B女LINE對話紀錄截
    圖、A 女裸露胸部之照片及脫衣服之影片截圖（他字卷6963
    卷第9至24頁，偵查卷不公開卷第17、23、19、21、25至26
    頁）在卷可佐，足證被告之自白與事實相符。本案事證明確
    ，被告犯行堪以認定，應依法論科。
二、論罪：
㈠、按兒童及少年性剝削防制條例第36條第2項之罪，係以「招募
    、引誘、容留、媒介、協助或以他法，使兒童或少年被拍攝
    、製造性交或猥褻行為之圖畫、照片、影片、影帶、光碟、
    電子訊號或其他物品」為構成要件。其中與「被拍攝」並列
    之「製造」，並未限定其方式，自不以他製為必要，更與是
    否大量製造無關（最高法院105 年度台上字第2025號判決意
    旨參照）。是以，祇須所製之圖畫等物品，係顯示該未滿18
    歲之被害人本人為性交或猥褻行為之圖像等內容者，即足當
    之。而自行拍攝照片或影片，係屬創造照片或影片之行為，
    應在該條項所稱「製造」之範疇內。又以數位裝置所拍攝之
    影像數位訊號，未將之轉換為錄影帶、光碟、相紙等藉由機
    器或媒介實體展示視覺影像之實物者，則屬電子訊號。另刑
    事法上所謂之「猥褻」，指客觀上足以刺激或滿足性慾，其
    內容可與性器官、性行為及性文化之描繪與論述聯結，且須
    以引起通常一般人羞恥或厭惡感而侵害性的道德感情，主觀
    上足以滿足自己色情者而言。
㈡、查A女、B女，均係少年，是被告為上開犯行時，A女、B女均
    為未滿18歲之少女，而A女、B女受被告之引誘自拍照片或影
    片，並以通訊軟體傳送至被告行動電話內，該等照片及影片
    性質上均屬附著於行動電話之電子訊號。A女、B女受被告引
    誘後，以「自拍」方式「製造」電子訊號而傳送予被告，已
    符合上開法條所規定「製造」要件。又保護兒童及少年免於
    任何非法之性活動，乃普世價值之基本人權，觀諸上開告訴
    人及被害人所拍攝之數位照片內容，均為未以衣物遮蓋而裸
    露胸部、下體照片，就此等照片整體特性而為觀察，參酌目
    前一般社會觀念，實難認具藝術性、醫學性或教育性價值，
    客觀上應屬足以刺激或滿足一己性慾，引起通常一般人羞恥
    或厭惡感而侵害性之道德感情，侵害上開告訴人之性隱私權
    ，屬兒童及少年性剝削防制條例第36條所規範「猥褻」行為
    之電子訊號至明。
㈢、核被告所為，均係犯兒童及少年性剝削防制條例第36條第2項
    引誘使少年製造猥褻行為之電子訊號罪。
㈣、罪數：
　⒈被告就事實欄二所為，係基於單一引誘犯意，於密接之時、
    地接續實行之單一行為，該等行為外觀上雖可分為數個物理
    舉動，惟依社會通念觀之，難以強行分開，且分別係侵害同
    一法益，刑法評價上應認為包括一罪，屬接續犯，應論以一
    罪。公訴意旨雖認被告於109年6月27日凌晨1時27、28分要
    求B女拍攝2 張裸照之行為，與被告於同日下午1 時17分許
    要求B 女拍攝裸照傳送給其觀看（然為B女拒絕而不遂）之
    行為應構成數罪，然被告從開始聊天時起就陸續與B 女談論
    性方面之話題，並詢問B女性癖好，炫耀自己的性經驗，期
    間不時要求B女傳送裸露或露臉照片予其觀看，並稱讚B女長
    相及身材，未有犯意中斷而另行起意之情形，是其引誘B 女
    拍攝猥褻照片之犯意一貫，出於同一目的、犯罪手法相同、
    時間相近（均在同一日），又針對同一個被害人，所侵害法
    益相同，各舉動之獨立性極為薄弱，自為一接續行為而僅論
    以一罪，公訴意旨認應論以數罪，容有誤會，附此敘明。
  ⒉被告就事實欄一、二所犯2罪間，犯意各別，行為互殊，應予
    分論併罰。　　
㈤、本案不適用刑法刑法第62條自首之規定：
　　辯護人雖主張本案係被告主動供出而查獲，應符合刑法第62
    條自首之規定。惟被告係因另案（即臺灣桃園地方法院109
    年度訴字第1133號案件）被害人提告，經警拘提被告到案並
    扣押被告手機後，在其手機內發現與多名少女之訊息對話紀
    錄，檢察官命承辦員警追查，始查獲本案，有檢察官之簽呈
    附卷可稽（他字卷第45頁），是本案不符合自首要件，辯護
    人所辯並非可採。　
㈥、適用刑法第59條減輕其刑：
　　按犯罪情狀顯可憫恕，即認科以最低刑度仍嫌過重者，得酌
    量減輕其刑，刑法第59條定有明文。所謂犯罪情狀顯可憫恕
    ，應就犯罪一切情狀，予以全盤考量，審酌其犯罪有無可憫
    恕之事由，即有無特殊之原因與環境，在客觀上足以引起一
    般同情，以及宣告法定最低度刑，是否猶嫌過重等等，以為
    判斷（最高法院51年台上字第899號判例、70年度第6次刑事
    庭會議決議、95年度台上字第6157號、97年度台上字第35 2
    號判決意旨參照）。又按刑法第59條所謂「犯罪之情狀」顯
    可憫恕，與刑法第57條所稱之審酌「一切情狀」，二者意義
    雖有不同，於裁判酌量減輕其刑時，本應就犯罪一切情狀（
    包括刑法第57條所列舉之十款事項），予以全盤考量，審酌
    其犯罪有無可憫恕之事由，以為判斷。故適用第59條酌量減
    輕其刑時，並不排除第57條所列舉十款事由之審酌。倘法院
    就犯罪一切情狀全盤考量，並敘明被告犯罪之情狀顯可憫恕
    ，認科以最低刑度仍嫌過重，且其裁量權之行使未有濫用或
    不當者，即有其適用（最高法院103年度台上字第4174號判
    決意旨參照）。本案被告所犯兒童及少年性剝削防制條例第
    36條第2 項之誘使少年製造猥褻行為電子訊號罪，其法定刑
    為3 年以上7 年以下有期徒刑，然同為犯誘使少年製造猥褻
    行為電子訊號者，其犯罪情節亦未必盡同，造成危害社會之
    程度自屬有異，法律科處此類犯罪，所設之法定最低本刑卻
    屬相同，且縱量處最低法定刑，仍無從依法易科罰金或易服
    社會勞動，不可謂不重。經查，本案被告犯後坦承犯行，亦
    與告訴人A女、B女達成和解，並依約給付和解金，且獲A女
    、B女及渠等法定代理人原諒，有和解書、匯款單及本院公
    務電話紀錄在卷可憑（本院卷第107至113頁）。考量被告本
    案犯行雖有不當，然衡其並未施用不法腕力造成告訴人身體
    之其他傷害，所獲取之照片或影片亦非大量，且已獲得告訴
    人之原諒，並實際賠償各該告訴人，被告之犯罪情節實屬較
    輕，倘就被告犯行縱宣告法定最低刑度即有期徒刑3年，依
    被告犯罪之具體情狀，仍有情輕法重之情，客觀上足以引起
    社會一般人之同情，爰依刑法第59條之規定，就被告之犯行
    分別酌減其刑。　　
三、撤銷改判之理由：
㈠、原審就被告上開犯行予以論罪科刑固非無見，惟查，原審未
    及審酌原審判決後被告業已與告訴人A女、B女達成和解，並
    給和解金，已如上述，是於量刑基礎上已有所變動，被告就
    此指摘原判決不當請求從輕量刑，為有理由。原判決就上開
    部分既有可議，自應將原判決有罪部分予以撤銷改判。
㈡、爰審酌被告對於未滿18歲之少年，於渠等性與身體之自主能
    力及判斷能力均尚未成熟，思慮亦未周詳，僅因個人私欲，
    引誘告訴人自行拍攝猥褻電子訊號，對渠等身心健康及人格
    發展造成不良影響，所為實屬不該，惟念及被告始終坦承犯
    行，亦與告訴人達成和解並依約履行，且本案尚無證據證明
    被告有將所取得之照片、影像與他人分享或上傳至任何平台
    或外流之情事，兼衡被告犯罪動機、目的、手段、所生損害
    及電子訊號數量，以及父親有身心障礙證明，母親罹患惡性
    腫瘤之家庭情形，智識程度為高中畢業，現從事手機及配件
    之買賣，月收入約新臺幣2萬餘元等情狀，分別量處如主文
    第2項所示之刑。又衡酌被告所犯均為侵害相同類型法益犯
    罪，其責任非難重複程度較高，就被告所犯數罪為整體之非
    難評價後，定其應執行之刑如主文第2項所示。至被告雖請
    求予以宣告緩刑，惟被告另有2件違反兒童及少年性剝削防
    制條例之案件經判處罪刑在案，有本院被告前科紀錄表在卷
    可稽，雖尚未確定，惟被告本案犯行已不宜宣告緩刑，併此
    敘明。
㈢、沒收：
　⒈按供犯罪所用、犯罪預備之物或犯罪所生之物，屬於犯罪行
    為人者，得沒收之；但有特別規定者，依其規定，刑法第38
    條第2 項定有明文。另案所扣之行動電話（含SIM卡2張），
    確係被告所有並於本案犯行中用以與告訴人聯絡及接收上開
    猥褻行為電子訊號之物，應依上開規定宣告沒收。
　⒉猥褻行為電子訊號：
    按引誘使少年製造之猥褻行為電子訊號，不問屬於犯罪行為
    人與否，沒收之，兒童及少年性剝削防制條例第36條第6 項
    定有明文。本案被害少年製造之上開事實欄一、二所載猥褻
    行為電子訊號影片、猥褻行為電子訊號照片，儲存於本案行
    動電話內，該等電子訊號，不問屬於被告與否，均應依上開
    規定宣告沒收。至本案卷內所附含有上開猥褻行為電子訊號
    影片截圖翻拍照片、猥褻行為電子訊號照片翻拍照片之紙本
    資料，係基於採證之目的而列印之證據資料，並非上開法律
    規定應予沒收之「物品」，故不予宣告沒收。
據上論斷，應依刑事訴訟法第369條第1項前段、第364條、第299
條第1項前段，判決如主文。
本案經檢察官盧奕勳提起公訴，檢察官林安紜到庭執行職務。
中　　華　　民　　國　　111 　年　　1 　　月　　25　　日
     　　　　　　 刑事第二十六庭審判長法　官  劉嶽承
                                      法　官  古瑞君
                                      法　官  廖紋妤
以上正本證明與原本無異。
如不服本判決，應於收受送達後20日內向本院提出上訴書狀，其
未敘述上訴之理由者並得於提起上訴後20日內向本院補提理由書
（均須按他造當事人之人數附繕本）「切勿逕送上級法院」。
                                      書記官  江珮菱
中　　華　　民　　國　　111 　年　　1 　　月　　26　　日
　　 
附錄:本案論罪科刑法條全文
兒童及少年性剝削防制條例第36條
拍攝、製造兒童或少年為性交或猥褻行為之圖畫、照片、影片、
影帶、光碟、電子訊號或其他物品，處 1 年以上 7 年以下有期
徒刑，得併科新臺幣 1 百萬元以下罰金。
招募、引誘、容留、媒介、協助或以他法，使兒童或少年被拍攝
、製造性交或猥褻行為之圖畫、照片、影片、影帶、光碟、電子
訊號或其他物品，處 3 年以上 7 年以下有期徒刑，得併科新臺
幣 3 百萬元以下罰金。
以強暴、脅迫、藥劑、詐術、催眠術或其他違反本人意願之方法
，使兒童或少年被拍攝、製造性交或猥褻行為之圖畫、照片、影
片、影帶、光碟、電子訊號或其他物品者，處 7 年以上有期徒
刑，得併科新臺幣 5 百萬元以下罰金。
意圖營利犯前三項之罪者，依各該條項之規定，加重其刑至二分
之一。
前四項之未遂犯罰之。
第 1 項至第 4 項之物品，不問屬於犯罪行為人與否，沒收之。